最高法院刑事判決　　　　　　一○○年度台上字第六四六七號
上　 訴　 人　台灣高等法院檢察署檢察官
上訴人即被告　索○○真實姓名.
選 任辯護 人　陳鄭權律師
上列上訴人等因被告妨害性自主等罪案件，不服台灣高等法院中
華民國九十八年十二月二十二日第二審判決（九十八年度上訴字
第一二九七號，起訴案號：台灣桃園地方法院檢察署九十六年度
偵字第三七八九、四二三三號），提起上訴，本院判決如下：
    主  文
上訴駁回。
    理  由
按刑事訴訟法第三百七十七條規定：上訴於第三審法院，非以判
決違背法令為理由，不得為之；是提起第三審上訴，應以原判決
違背法令為理由，係屬法定要件。如果上訴理由書狀並未依據卷
內訴訟資料具體指摘原判決不適用何種法則或如何適用不當，或
所指摘原判決違法情事，顯與法律規定得為第三審上訴理由之違
法情形不相適合時，均應認其上訴為違背法律上之程式，予以駁
回。本件檢察官上訴意旨略稱：原判決以被害人甲女（真實姓名
詳卷）於民國九十五年三月十八日第一次遭上訴人即被告（索○
○，下稱被告）強制性交後，迄至九十六年一月二十一日為止，
客觀上未再為反對之意思，故難認被告就事實一（二）、（三）
、（四）部分係以違反甲女意願之方法為性交云云。惟甲女於警
詢（按：應為偵訊之誤）證稱，事發後的下一個星期六，被告強
拉伊至房間以同樣手法將陰莖插入伊陰道等語，足認甲女在其年
齡範圍內已盡力抗拒而無效果，屬成年人對少年犯強制性交罪，
與第一次性交行為具有修正前刑法連續犯之關係，原判決採證有
不適用法則之違法。被告上訴意旨略以：(一)、甲女、Ａ女及Ｂ女
（二女之真實姓名均詳卷）於偵查中之陳述未予被告行使反對詰
問權之機會，無證據能力。(二)、甲女就九十五年三月十八日遭被
告性侵害之事實，先稱被告有將陰莖插入其下體，洗澡時有白色
黏稠物流出；嗣稱被告未將重要部位插入其性器官、未射精；復
稱被告射精在其肚子上；證詞前後不一。佐以證人黃○○、Ｂ女
結稱甲女告以遭性侵時，表情平靜，看不出有何異狀，甲女與被
告在一起亦無厭惡之神情等語，足見甲女事後之反應有違經驗法
則。原審僅憑甲女單方面指述、被告租片之時間，遽認為性侵犯
罪時點，有違證據法則及無罪推定原則。(三)、就被告接送甲女，
自其外婆家返回途中，在車上性侵甲女之次數及事實而言，甲女
先稱九十五年三月中旬後每月至少二、三次去外婆家，復稱事發
後很少去，每月一次；就Ａ女隨車接送次數，則稱十次或幾乎沒
有；Ａ女則稱隨車接送僅一、二次；二人所述反覆不一，均為謊
言。原判決在無其他積極事證下，遽認被告於每月一次接送甲女
而於車上為性侵之事實，嚴重違反證據法則。(四)、甲女指訴在Ａ
女家中，至少遭被告性侵十次以上，惟原審認定超過二十次以上
，與甲女所陳相差甚多，且內政部警政署刑事警察局鑑驗書鑑驗
結果，採取之檢體並未發現被告之精子，被告顯未對甲女為性交
行為，原判決認定事實違反證據法則。(五)、原審認定Ａ女係因九
十六年一月二十一日發現被告性侵甲女而與之爭吵，惟Ａ女僅見
被告與甲女坐在汽車後座即謂被告性侵甲女，並否認曾為分手與
離婚事而與被告吵架，可見其陳述均屬虛偽；證人謝○○及Ｂ女
均證稱未見被告有撫摸甲女之不當行為；Ｂ女並稱甲女與被告互
動融洽等語，原判決對被告有利之證據未為一體之注意，亦違採
證法則。(六)、原判決對被告提出之行程事證未予調查，復未說明
不採納傅○○證詞之理由，徒憑Ａ女與甲女供述，以擬制推測方
式入被告於罪，併有應調查之證據未予調查及違反證據法則之違
失。(七)、原判決就事實欄一之（三）、（四）部分未斟酌有無成
立接續犯之可能，仍有適用法則不當之違法云云。
惟查：證據之取捨與其證明力之判斷，以及事實有無之認定，屬
事實審法院之職權，苟其取捨證據與判斷證據證明力並不違背經
驗法則及論理法則，即不容任意指為違背法令，而執為第三審適
法之上訴理由。原判決綜合全案卷證資料，本於事實審法院之推
理作用，認被告分別有其事實欄所載犯行，因而撤銷第一審之科
刑判決，改判論被告以成年人對少年犯強制性交罪，處有期徒刑
五年，並諭知強制治療之處分；又連續對於十四歲以上未滿十六
歲之女子為性交罪，處有期徒刑三年，依中華民國九十六年罪犯
減刑條例第二條第一項第三款規定，減為有期徒刑一年六月，並
諭知強制治療之處分；又對於十四歲以上未滿十六歲之女子為性
交十九罪，各處有期徒刑一年，均依中華民國九十六年罪犯減刑
條例第二條第一項第三款規定，各減為有期徒刑六月；及就主刑
及保安處分部分，定應執行之刑有期徒刑八年，併為強制治療處
分之諭知。已敘明所憑證據及認定之理由；並對被告否認犯罪所
辯各節，如何係飾卸之詞，均不足採，亦已逐一在理由內詳予指
駁；俱有卷存證據資料可資覆按。復說明證人Ａ女、甲女及Ｂ女
於偵查中之陳述無顯不可信情形，並已於審判中到庭踐行交互詰
問程序，依刑事訴訟法第一百五十九條之一第二項規定有證據能
力；認定被告第一次對甲女犯強制性交罪之確切時間應為九十五
年三月十八日星期六下午、就事實一（二）、（三）部分，認定
被告自九十五年四月起至九十五年六月、九十五年七月至十二月
止，在Ａ女住處，利用與甲女獨處之機會，對甲女性交之次數為
每個月二次之理由。再依第一審檢察官詰問時，甲女證稱事發後
每月會去外婆家一次，被告在車上撫摸伊，用手插入伊陰道及Ａ
女之證詞，認自九十五年四月起至六月、七月至十二月止，除六
月份以外，被告於車上對甲女性交次數為每月一次。又雖證人傅
○○證稱九十五年四、八、十、十二月間星期六、日之假日有與
被告及甲女、Ａ女至國內宜蘭、武陵農場、走馬獺農場等外地露
營，說明何以不足為被告有利之證明。復以證人甲女偵查中雖稱
第一次事發後的下個星期六即九十五年三月二十五日，被告有對
其性交。惟於審判中改稱該星期六其去外婆家，前後所述非同，
參以甲女稱次數很多，記不清楚等語，尚不足認定被告於該日與
甲女發生性交。原判決綜合證人Ａ女、甲女及Ｂ女之證詞、被告
於九十六年一月二十一日晚間在停車場被發現後，坦承犯行並下
跪請求原諒情事等直接、間接證據，認定被告確有對少年犯強制
性交、連續對於十四歲以上未滿十六歲之女子為性交、對於十四
歲以上未滿十六歲之女子為性交十九次之犯行，並非單憑證人甲
女之證詞為論斷，經核並無悖無罪推定及經驗、論理法則，不得
任意指摘為違法。至上訴意旨所指甲女對於第一次被強制性交供
述內容不一；稽之卷證，甲女於第一審交互詰問時，證稱所指被
告沒有把重要部位插進來，係指沒有完全插入，插進去一點點後
就停住；所指被告沒有射精，係指沒有射精在陰道裡面，被告射
精在伊肚子上；所指下體還有白色黏稠物，係因為還是有殘留（
見一審卷第一二八、一三五、一三六頁）；所述並無矛盾。而Ｂ
女均未在事發現場，其雖於第一審證稱看不出與被告相處時有何
異狀，然甲女已稱恐其母發現會傷心，其以偽裝心態相對待，不
得執之作為有利被告之證明；且Ｂ女於偵查中證稱去（九十五）
年暑假時，甲女告以遭被告強姦，表情很難過等語（見偵字第三
七八九號卷第三五頁）。上訴意旨均未依卷內資料執為指摘，非
屬適法之第三審上訴理由。又原判決就被告於九十五年七月至九
十六年一月六日對甲女所為之十九次性交行為，於時間、空間上
均可獨立認定，應分別論罪處罰，即無成立接續犯之可能，上訴
意旨就此指摘，非有理由。另原判決理由貳、三、（三）已說明
被告未於九十五年三月二十五日與甲女性交，自無與第一次強制
性交犯行成立連續犯之可言。其餘上訴意旨或就原審採證認事職
權之適法行使，或就原判決已論斷明白之事項，任意指摘違背法
令，或為單純事實之爭辯，均與法律規定得為第三審上訴理由之
違法情形不相適合。應認檢察官及被告之上訴均違背法律上之程
式，併予駁回。
據上論結，應依刑事訴訟法第三百九十五條前段，判決如主文。
中    華    民    國  一○○  年   十一   月  二十三  日
                      最高法院刑事第四庭
                          審判長法官  洪  文  章  
                                法官  王  居  財  
                                法官  郭  毓  洲  
                                法官  韓  金  秀  
                                法官  沈  揚  仁  
本件正本證明與原本無異
                                      書  記  官  
中    華    民    國  一○○  年   十一   月  二十八  日
                                                      Ｅ